臺灣屏東地方法院刑事判決　　　　　　　 96年度易字第989號
公　訴　人　臺灣屏東地方法院檢察署檢察官
被　　　告　甲○○
上列被告因侵占案件，經檢察官提起公訴（96年度偵字第7143號
），被告於準備程序進行中就被訴事實為有罪之陳述，本院合議
庭裁定由受命法官獨任進行簡式審判程序，判決如下：
    主  文
甲○○連續意圖為自己不法之所有，而侵占對於業務上所持有之
物，累犯，處有期徒刑壹年，減為有期徒刑陸月，如易科罰金以
銀元佰元即新臺幣玖佰元折算壹日。
    事  實
一、甲○○（原名洪金鳳）曾犯過失致人於死罪，於民國94年3
    月16日經本院判處有期徒刑6 月，如易科罰金以銀元300 元
    折算1 日確定，甫於94年6 月24日易科罰金執行完畢。詎仍
    不知悔改，其在臺灣省屏東縣私立民生高級家事商業職業學
    校（以下簡稱民生家商）擔任出納一職，為從事業務之人，
    竟基於意圖為自己不法所有之概括犯意，自93年4 月6 日起
    迄94年12月7 日止，先後20次，將其業務上所持有如附表編
    號1 至20所示民生家商交其向稅捐稽機關繳納之員工薪資所
    得扣繳稅額，侵占入己，而未予繳納，合計侵占新臺幣（下
    同）424,800 元。嗣因扣繳義務人即民生家商校長遭財政部
    臺灣省南區國稅局及其所屬屏東縣分局裁處罰鍰，始查悉上
    情。
二、案經被害人民生家商訴請臺灣屏東地方法院檢察署檢察官偵
    查起訴。
    理  由
一、本件被告甲○○所犯為死刑、無期徒刑或最輕本刑3 年以上
    有期徒刑以外之罪，且非高等法院管轄第一審之案件，被告
    於準備程序進行中就被訴事實為有罪之陳述，經告知簡式審
    判程序之旨，並聽取公訴人及被告之意見後，本院合議庭認
    為適宜，依刑事訴訟法第273 條之1 第1 項規定，裁定本件
    由受命法官獨任進行簡式審判程序，合先敘明。
二、前揭事實，迭據被告於檢察官偵查中及本院審理時坦承不諱
    ，核與證人即民生家商會計員李莉美於偵查中證述之情節相
    符，並有財政部臺灣省南區國稅局薪資所得扣繳稅額繳款書
    、處分書、違章案件罰鍰繳款書及財政部臺灣省南區國稅局
    屏東縣分局處分書等件在卷可稽，事證明確，被告犯行洵堪
    認定。
三、按行為後法律有變更者，適用行為時之法律。但行為後之法
    律有利於行為人者，適用最有利於行為人之法律。修正後刑
    法第2 條第1 項定有明文。茲因本件論罪科刑所適用之刑法
    於94年2 月2 日修正公布，95年7 月1 日施行，被告行為後
    刑法法律有變更，爰比較新舊法如下：
(一)、法定刑併科罰金部分：按修正前刑法第33條第5 款規定：「
    罰金：一元以上。」修正後改為：「罰金：新臺幣一千元以
    上，以百元計算之。」比較新舊法，關於刑法第336 條第2
    項法定刑併科罰金部分，以適用舊法較有利於被告。
(二)、累犯部分：按刑法關於累犯之規定，於修正後第47條第1 項
    限制以故意再犯者為限，方成立累犯，並於修正後第47條第
    2 項增設擬制累犯之規定，此外刑法第49條依軍法受裁判者
    不適用累犯之規定，亦於修正後刪除。本件被告前此所犯之
    罪非係依軍法受裁判，且其又係受徒刑之執行完畢後5 年以
    內故意再犯有期徒刑以上之罪，無論依新法或舊法，均構成
    累犯，適用新法對其並無較為有利之情形。
(三)、連續犯部分：被告行為後，刑法第56條連續犯之規定業已刪
    除，被告先後多次業務侵占犯行，依修正前之規定，應以一
    罪論（但得加重其刑2 分之1） ，依新法則應論以數罪，併
    合處罰，此雖非犯罪構成要件之變更，但已影響刑罰之法律
    效果，而屬法律有變更，比較新舊法，以適用舊法較有利於
    被告。
(四)、易科罰金之折算標準部分：按依修正前刑法第41條第1 項前
    段及修正前罰金罰鍰提高標準條例第2 條規定，有期徒刑或
    拘役易科罰金，以銀元100 元以上300 元以下（即新臺幣30
    0 元以上900 元以下）折算1 日，依修正後刑第41條第1 項
    前段規定，則改為以新臺幣1,000 元、2,000 元或3,000 元
    折算1 日，比較新舊法，關於有期徒刑或拘役易科罰金之折
    算標準，亦以適用舊法較有利於被告。
(五)、綜上比較結果，被告行為後變更之刑法法律對其並無較為有
    利之情形，則本件自應適用被告行為時刑法之規定。
四、核被告所為，係犯修正前刑法第336 條第2 項之業務侵占罪
    。被告先後20次業務侵占犯行，時間緊接，犯罪構成要件相
    同，顯係基於概括之犯意反覆為之，應依連續犯之規定論以
    一罪，並加重其刑。被告曾犯過失致人於死罪，於94年3 月
    16日經本院判處有期徒刑6 月，如易科罰金以銀元300 元折
    算1 日確定，甫於94年6 月24日易科罰金執行完畢，有臺灣
    高等法院被告前案紀錄表在卷可憑，被告受有期徒刑之執行
    完畢後，5 年以內再犯本件有期徒刑以上之罪，為累犯，應
    依法遞加其刑。爰審酌被告侵占之款項累計達424,800 元，
    為數不少，且致扣繳義務人遭受裁處罰鍰，又迄未賠償或與
    被害人達成和解，情節不輕，暨其於犯罪後坦承犯行，態度
    尚稱良好等一切情狀，量處如主文所示之刑。又被告犯罪之
    時間在96年4 月24日以前，所犯不在中華民國九十六年罪犯
    減刑條例所定不予減刑之列，合應依該條例第2 條第1 項第
    3 款規定減其刑期2 分之1 ，即減為有期徒刑6 月，並諭知
    易科罰金之折算標準。
據上論斷，應依刑事訴訟法第273 條之1 第1 項、第299 條第1
項前段，刑法第2 條第1 項前段、修正前刑法第56條、第336 條
第2 項、第47條，第41條第1 項前段，罰金罰鍰提高標準條例第
1 條前段、修正前罰金罰鍰提高標準條例第2 條，中華民國九十
六年罪犯減刑條例第2 條第1 項第3 款、第7 條、第9 條，判決
如主文。
本案經檢察官陳俊宏到庭執行職務。
中　　華　　民　　國　　96　　年　　12　　月　　17　　日
                  刑事第三庭    法  官  春生
以上正本證明與原本無異。
如不服本判決應於收受本判決送達後10日內向本院提出上訴書狀
，其未敘述上訴理由者，並得於提起上訴後10日內向本院補提理
由書狀（均須按他造當事人之人數附繕本）「切勿逕送上級法院
」。
中　　華　　民　　國　　96　　年　　12　　月　　17　　日
                                書記官  唐淑嫻
附錄本案論罪科刑法條：
刑法第336條第2項：
對於業務上所持有之物，犯前條第1 項之罪者，處6 月以上5 年
以下有期徒刑，得併科3 千元以下罰金。
附表：
┌──┬────────┬────┬─────┬──────┐
│編號│民生家商支出稅款│薪資所得│扣繳金額（│備　　    考│
│    │之時間（即被告侵│扣繳稅額│即被告侵占│            │
│    │占稅款之時間）  │所屬月分│金額）    │            │
│    │                │        │          │            │
├──┼────────┼────┼─────┼──────┤
│  1 │93年4 月6 日    │93年3 月│  24,240元│            │
├──┼────────┼────┼─────┼──────┤
│  2 │93年4 月23日    │93年2 月│  23,240元│            │
├──┼────────┼────┼─────┼──────┤
│  3 │93年5 月24日    │93年4 月│  22,240元│            │
├──┼────────┼────┼─────┼──────┤
│  4 │93年6 月8 日    │93年5 月│  21,240元│            │
├──┼────────┼────┼─────┼──────┤
│  5 │93年7 月15日    │93年6 月│  21,240元│            │
├──┼────────┼────┼─────┼──────┤
│  6 │93年8 月5 日    │93年7 月│  21,240元│            │
├──┼────────┼────┼─────┼──────┤
│  7 │93年9 月9 日    │93年8 月│  21,240元│            │
├──┼────────┼────┼─────┼──────┤
│  8 │93年11月12日    │93年10月│  21,240元│            │
├──┼────────┼────┼─────┼──────┤
│  9 │93年12月7 日    │93年11月│  21,240元│            │
├──┼────────┼────┼─────┼──────┤
│ 10 │94年1 日5 日    │93年12月│  21,240元│            │
├──┼────────┼────┼─────┼──────┤
│ 11 │94年3 月6 日    │94年2 月│  21,240元│            │
├──┼────────┼────┼─────┼──────┤
│ 12 │94年4 月13日    │94年3 月│  21,240元│            │
├──┼────────┼────┼─────┼──────┤
│ 13 │94年5 月17日    │94年4 月│  21,240元│            │
├──┼────────┼────┼─────┼──────┤
│ 14 │94年6 月7 日    │94年5 月│  21,240元│            │
├──┼────────┼────┼─────┼──────┤
│ 15 │94年7 月6 日    │94年6 月│  21,240元│            │
├──┼────────┼────┼─────┼──────┤
│ 16 │94年8 月9 日    │94年7 月│  21,240元│            │
├──┼────────┼────┼─────┼──────┤
│ 17 │94年9 月23日    │94年8 月│  21,240元│            │
├──┼────────┼────┼─────┼──────┤
│ 18 │94年10月28日    │94年9 月│  19,240元│            │
├──┼────────┼────┼─────┼──────┤
│ 19 │94年11月8 日    │94年10月│  19,240元│            │
├──┼────────┼────┼─────┼──────┤
│ 20 │94年12月7 日    │94年11月│  19,240元│            │
├──┼────────┼────┼─────┼──────┤
│合計│                │        │ 424,800元│            │
└──┴────────┴────┴─────┴──────┘
